臺灣士林地方法院刑事判決　　　　　　　 94年度易字第799號
公　訴　人　臺灣士林地方法院檢察署檢察官
被　　　告　乙○○
上列被告因妨害自由等案件，經檢察官聲請以簡易判決處刑（94
年度核退偵字第79號），本院士林簡易庭認為不宜以簡易判決處
刑，改依通常程序審理，而被告於準備程序中就被訴事實為有罪
之陳述，經合議庭裁定由受命法官獨任進行簡式審判程序，並判
決如下：
    主  文
乙○○以加害生命、身體之事，恐嚇他人致生危害於安全，累犯
，處有期徒刑月，如易科罰金，以佰元折算壹日。又被訴毀
損罪部分，公訴不受理。
    事  實
一、乙○○曾因竊盜案件，經臺灣臺北地方法院以90年度簡字第
    3880號判決，處有期徒刑6 月確定，於民國92年3 月14日縮
    刑期滿執行完畢。另曾因違反毒品危害防制條例案件，經本
    院以91年度簡字第652 號判決，處有期徒刑5 月確定，於92
    年11月25日執行完畢。詎猶不知悔改，明知將不法惡害通知
    之文字書寫於信封，並郵寄至陳瑞達住處，以對於陳瑞達為
    將來不法惡害之通知，可能造成陳瑞達家人觀看後，心生畏
    懼。竟因對於陳瑞達不滿，基於恐嚇危害陳瑞達家人安全之
    不確定故意，於94年1 月7 日以郵遞寄發信封上書寫：「陳
    永清（英郎）下挑戰書予陳瑞達，下次相遇就是你滅門之時
    」等文字之信件1 封，至臺北市○○區○○路147 巷27號2
    樓陳瑞達及其家人住處，致陳瑞達之母甲○○於94年1 月10
    日收受，並與其女兒陳瑞玲一起觀看後，均心生畏懼。
二、案經甲○○訴由臺北市政府警察局士林分局報告臺灣士林地
    方法院檢察署檢察官偵查聲請簡易判決處刑。
    理  由
壹、有罪部分：
一、前揭犯罪事實，業據被告於警詢、偵訊及本院訊問時坦承不
    諱。核與證人甲○○於警詢、偵訊時之證述、證人陳瑞玲於
    本院審理時之證述，大致相符。並有書寫「陳永清（英郎）
    下挑戰書予陳瑞達，下次相遇就是你滅門之時」之信件信封
    1 份附卷可證。本件事證明確，被告自白核與事實相符，其
    犯行堪予認定，應依法論科。
二、按刑法第13條第2 項規定：行為人對於犯罪之事實，預見其
    發生，而其發生並不違背其本意者，以故意論。如行為人對
    於事實有「預見」之認識，進而有「任其發生」之意，則形
    成不確定故意或稱間接故意。又郵寄之信件，非必由寄件者
    指定之收件人收受，可能由指定收件人之家人代收，此乃眾
    所週知之事實。本件被告將「滅門」等字眼書寫在信封上顯
    眼處，並將信封上書寫不法惡害通知之信件郵寄至陳瑞達住
    處，應能預見「滅門」等文字，將被陳瑞達之家人所看見。
    被告猶仍郵寄送達信件，足認其有放任陳瑞達家人看見「滅
    門」等字眼之意。其行為造成陳瑞達之家人心生畏懼，應不
    違背其本意。故被告主觀上具恐嚇陳瑞達家人之不確定故意
    ，堪予認定。
三、核被告所為係犯刑法305 條之恐嚇罪。按刑法上所謂1 行為
    觸犯數罪名之想像競合犯，係指行為人以1 個犯罪行為，同
    時同地侵害數個同種或異種之法益，而觸犯數個不同或相同
    之罪名而言。本件被告以1 個恐嚇行為，同時造成甲○○及
    陳瑞玲心生畏懼，而侵害數個法益，為想像競合犯，應依刑
    法第55條規定，從一重處斷。而刑法第55條所謂從一重處斷
    ，應就所犯之數罪中，擇其所犯法條之本刑最重之一罪處罰
    ，若所犯法條相同，而可就其構成要件之基本犯罪區別其輕
    重者，仍應以其基本犯罪之本刑最重者處罰，倘所犯各罪輕
    重相等者，則應審酌犯罪情節，擇一處斷。本件被告行為所
    犯法條相同，構成要件之基本犯罪輕重不分軒輊，然被告所
    寄發之恐嚇信函由甲○○先為收受，甲○○產生畏怖之時間
    最早，程度較高，自應從此一情節較重之部分處斷。聲請簡
    易判決處刑要旨，雖未敘及被告寄發信件之行為，同時造成
    陳瑞玲觀看後，心生畏懼之事實。惟此部分之事實，既與原
    聲請簡易判決處刑書所指被告恐嚇危害甲○○之犯行，具有
    想像競合犯之裁判上1 罪關係，本院自得加以審究。又被告
    有如事實欄所示之前科紀錄，有臺灣高等法院被告前案紀錄
    表1 份附卷可稽，其於有期徒刑執行完畢後5 年內，再犯本
    件有期徒刑以上之罪，為累犯，應依刑法第47條規定，加重
    其刑。爰審酌被告曾有多次前科，品行不佳，因對於陳瑞達
    不滿，而寄發恐嚇信函，造成甲○○及陳瑞玲2 人心生畏懼
    ，使用「滅門」強烈之字眼，其智識程度、生活狀況，與被
    害人為親戚兼鄰居關係，犯罪後坦承犯行，並向告訴人鞠躬
    道歉等一切情狀，量處如主文所示之刑，並諭知易科罰金之
    折算標準。
貳、不另為無罪之諭知部分：
一、公訴人於94年10月20日本院準備程序中，補充犯罪事實略以
    ：陳瑞玲於觀看恐嚇信件內容後，曾於94年1 月下旬某日，
    將前揭恐嚇信函之內容轉知陳瑞達，致陳瑞達知悉後，亦心
    生畏懼，因認被告前揭恐嚇行為，亦致生危害於陳瑞達云云
    。
二、訊據被告否認陳瑞達於知悉信件內容後，心生畏懼，辯稱：
    陳瑞達事後曾來找伊，伊與陳瑞達已經和好，陳瑞達如果會
    感到害怕，應不會再找伊等語。按刑法第305 條所謂致生危
    害於安全，係指受惡害之通知者，因其恐嚇，生安全上之危
    險與實害而言（最高法院26年渝非字第15號判例參照）。故
    刑法第305 條恐嚇罪之成立，須被害人因加害人惡害之通知
    心生畏懼，而有不安全之感覺為要件；若被害人並未因之而
    生畏怖，即不足對其致生安全上之危險，尚難以該罪相繩。
    經查：證人陳瑞玲於本院94年10月20日審理時具結後證稱：
    伊有告訴陳瑞達恐嚇信函之內容，陳瑞達聽了之後表示要去
    問被告為什麼要寫信嚇他們，伊不知道陳瑞達會不會害怕等
    語。衡諸常情，陳瑞達如就信件內容已心生畏懼，則對於被
    告，應避之唯恐不及，當不至於再向陳瑞玲表示要去問被告
    何以要寫恐嚇信函？足證陳瑞達就信函之內容，並無心生畏
    懼之情。此外，復查無其他積極證據，足資證明陳瑞達曾因
    知悉被告所寄發之恐嚇信函內容，而心生畏懼。據此，公訴
    人所指被告前揭寄發信件行為，經陳瑞玲轉知陳瑞達後，亦
    造成陳瑞達心生畏懼之事實，即屬無法證明。此部分本應為
    無罪之諭知，惟此部分既與前揭有罪部分，具有想像競合犯
    之裁判上1 罪關係，爰不另為無罪之諭知。
、公訴不受理部分：
一、公訴意旨另以：被告乙○○於94年1 月19日15時30分許，持
    美工刀毀損丙○○所有由甲○○使用之車牌號碼EHF-353 號
    機車座墊，致令不堪用，因認被告此部分行為，另涉犯刑法
    第354 條之毀損罪等語。
二、按告訴乃論之罪，告訴人於第1 審辯論終結前得撤回其告訴
    ，又告訴經撤回者，應諭知不受理之判決，刑事訴訟法第23
    8 條第1 項、第303 條第3 款分別定有明文。
三、經查告訴人甲○○及丙○○告訴被告乙○○毀損案件，聲請
    簡易判決處刑書認被告係犯刑法第354 條之毀損罪，依同法
    第357 條之規定，須告訴乃論。茲據告訴人甲○○及丙○○
    於本院審理期日辯論終結前當庭撤回告訴（見本院94年10月
    20日審理筆錄）。依照首開說明，爰就被告被訴毀損罪部分
    ，諭知不受理之判決。
據上論斷，應依刑事訴訟法第452 條、第273 條之1 第1 項、第
299 條第1 項前段、第303 條第3 款，刑法第305 條、第55條、
第47條、第41條第1 項前段，罰金罰鍰提高標準條例第1 條前段
、第2 條，判決如主文。
本案經檢察官丁○○到庭執行職務。
中　　華　　民　　國　　94　　年　　11　　月　　3　 　日
                  刑事第三庭法  官  周群翔
以上正本證明與原本無異。
如不服本判決，應於判決送達後10日內，向本院提出上訴狀。
                            書記官  劉育君
中　　華　　民　　國　　94　　年　　11　　月　　3　 　日
附錄本案論罪科刑法條全文：
刑法第305條
以加害生命、身體、自由、名譽、財產之事，恐嚇他人致生危害
於安全者，處2 年以下有期徒刑、拘役或3 百元以下罰金。
